【裁判字號】    98,訴,1463
【裁判日期】    981230
【裁判案由】    違反毒品危害防制條例
【裁判全文】
臺灣屏東地方法院刑事判決              98年度訴字第1463號
公  訴  人  臺灣屏東地方法院檢察署檢察官
被      告  甲○○
上列被告因違反毒品危害防制條例案件，經檢察官提起公訴（98
年度毒偵字第1360號），嗣因被告就被訴事實為有罪之陳述，經
合議庭裁定由受命法官獨任適用簡式審判程序審理，本院判決如
下：
    主  文
甲○○施用第一級毒品，累犯，處有期徒刑捌月；又施用第二級
毒品，累犯，處有期徒刑陸月。應執行有期徒刑壹年。
    事  實
一、甲○○前於民國89年間因施用毒品案件，經裁定觀察、勒戒
    後，認有繼續施用毒品之傾向，經裁定令入戒治處所施以強
    制戒治，嗣經裁定停止戒治，所餘戒治期間，付保護管束，
    至90年9 月5 日保護管束期滿未經撤銷，強制戒治視為執行
    完畢；復於前開強制戒治期滿執行完畢5 年內又於91年間因
    施用第一、二級毒品案件，強制戒治部分於92年1 月14日停
    止戒治處分付保護管束，該部分刑責嗣經法院判處應執行有
    期徒刑1 年5 月確定，然其於保護管束期間內再犯施用第一
    、二級毒品案件，經撤銷原停止戒治之裁定再令入戒治處所
    施以強制戒治，戒治部分於92年12月18日執行完畢出戒治所
    ，並由法院判處應執行有期徒刑1 年6 月確定，上開二有期
    徒刑接續執行，於95年1 月13日縮短刑期假釋出監，惟嗣再
    因施用毒品案件，經法院判處應執行有期徒刑2 年4 月，減
    刑後應執行有期徒刑1 年2 月，並撤銷前開假釋先執行殘刑
    再接續執行前開徒刑，而於97年5 月18日縮刑期滿執行完畢
    。猶不知悔改，明知海洛因及甲基安非他命分屬第一、二級
    毒品，不得持有及施用，仍基於施用第一、二級毒品之犯意
    ，於98年6 月22日20至21時許，在屏東縣屏東市東區市場廁
    所內，先以將海洛因加水置於針筒後注入體內之方式，施用
    第一級毒品海洛因1 次後，再以將甲基安非他命置於鋁箔紙
    上以火燒烤後，吸食所產生煙霧之方式，施用第二級毒品甲
    基安非他命1 次。嗣於98年6 月23日15時35分許，因另案通
    緝在屏東縣屏東市○○○路為警查獲，甲○○於警方尚未發
    覺其有為上開施用海洛因之犯罪行為前，即向警坦白供認有
    為本件施用海洛因毒品犯行，並由警方採集其尿液送驗，檢
    出海洛因代謝後之嗎啡、甲基安非他命陽性反應，始查悉上
    情。
二、案經屏東縣政府警察局屏東分局報告臺灣屏東地方法院檢察
    署檢察官偵查起訴。
    理  由
一、按本件被告所犯係死刑、無期徒刑、最輕本刑為3 年以上有
    期徒刑以外之罪，其於準備程序就被訴事實為有罪之陳述，
    經受命法官告知簡式審判程序之旨，並聽取其與公訴人之意
    見後，合議庭認無不得或不宜改依簡式審判程序進行之情事
    ，依刑事訴訟法第273 條之1 第1 項、第284 條之1 規定，
    裁定本件由受命法官獨任進行簡式審判程序，合先敘明。
二、上揭犯罪事實，業據被告於本院審理中坦承不諱，此外並有
    屏東縣政府警察局屏東分局毒品案件涉嫌人尿液採證編號姓
    名對照表、台灣檢驗科技股份有限公司濫用藥物尿液檢驗報
    告各1 紙、相片3 張等，足認被告前揭自白與事實相符，本
    案事證明確，被告犯行堪以認定。
三、次查就被告所為上開施用第一級毒品海洛因及施用第二級毒
    品甲基安非他命之犯行，依本院卷附屏東縣政府警察局屏東
    分局民生派出所查獲本案警員所製作之偵查報告可知，本案
    被告就施用第一級毒品海洛因部分，於承辦警員產生具體懷
    疑前業已先行自首，惟就施用第二級毒品部分，被告則係於
    警員採集其尿液經初步檢驗後呈甲基安非他命陽性反應，警
    員以此詢問後，被告才坦承有施用甲基安非他命之犯行，及
    由被告第一次警詢筆錄亦為相同內容之記載，故可認被告於
    警員尚無證據足以認定其有為施用海洛因毒品犯行前，即已
    主動向警員承認本件犯罪並接受裁判，但甲基安非他命部分
    被告則係於警員已產生具體懷疑後才承認犯罪，因此僅就施
    用第一級毒品犯行部分，被告所為應認符合刑法第62條前段
    自首之規定，並予述明。
四、再查修正毒品危害防制條例就施用毒品者，祇於「初犯」及
    「5 年後再犯」二種情形，有其追訴條件之限制，即須於初
    犯經觀察、勒戒或強制戒治釋放後，5 年內均無施用毒品之
    行為，始能認其前所實施之觀察、勒戒或強制戒治已足遮斷
    毒癮，而得於5 年後再犯時，再予適用初犯之規定，重行觀
    察、勒戒等程式。倘5 年內已經再犯，被依法追訴處罰，縱
    其第3 次（或第3 次以上）施用毒品之時間在初犯釋放5 年
    以後，即與「5 年後再犯」之情形有別，且因已於「5 年內
    再犯」，顯見其再犯率甚高，原實施觀察、勒戒或強制戒治
    ，已無法收其實效，而無5 年戒斷期之存在，自無再經觀察
    、勒戒及強制戒治之必要，應由檢察官逕行起訴（最高法院
    95年度台非字第59號、第65號判決意旨、95年度第7 次刑庭
    會議決議意旨參照）。查本案被告前曾因施用毒品案件，經
    裁定送觀察勒戒，因認有繼續施用毒品傾向，經裁定令入戒
    治處所施以強制戒治，嗣經裁定停止戒治，所餘戒治期間，
    付保護管束，至90年9 月5 日保護管束期滿未經撤銷，強制
    戒治視為執行完畢；復於前開強制戒治期滿執行完畢5 年內
    又於91年間因施用第一、二級毒品案件，經裁定送強制戒治
    ，刑責部分並經法院判決有罪確定之事實，有臺灣高等法院
    被告前案紀錄表、臺灣高等法院在監在押全國紀錄表等在卷
    足參，則被告於前案經觀察勒戒、強制戒治執行完畢後，於
    5 年內已經再犯，雖本案施用毒品之時間在初犯釋放5 年後
    ，惟被告既已先於「5 年內再犯」，顯見其再犯率甚高，原
    實施觀察、勒戒、強制戒治均已無法收其實效，而無5 年戒
    斷期之存在，參諸前揭判決及決議意旨，自無再經觀察、勒
    戒及強制戒治之必要，本院自應依法就被告本次施用毒品之
    犯行予以論罪科刑。
五、按海洛因、甲基安非他命為毒品危害防制條例第2 條第2 項
    第1 、2 款所規定之第一、二級毒品，被告上開施用海洛因
    、甲基安非他命之犯行，如上所述並均應依法論罪科刑，核
    被告所為，係犯毒品危害防制條例第10條第1 、2 項之施用
    第一、二級毒品罪，被告所犯施用第一級毒品及施用第二級
    毒品，犯意各別，行為互殊，應予分論併罰。被告持有毒品
    ，復進而施用，其持有毒品之低度行為，均為施用毒品之高
    度行為所吸收（毒品危害防制條例第11條規定雖已於98年5
    月20日修正公佈現並已開始施行，惟除本案並未扣得被告持
    有超過該條例第11條第3 、4 項所定純質淨重之第一、二級
    毒品，本院當僅得依經驗法則認定被告犯本案2 件施用毒品
    之犯行時，當時所持有之毒品並未達上述條文所定之重量且
    已施用完畢外，檢察官亦未起訴被告有犯該條例第11條第3
    、4 項之罪，本院自毋庸為毒品危害防制條例第11條規定之
    新舊法比較），不另論罪。又被告有事實欄所列前揭犯罪前
    科紀錄，有臺灣高等法院被告前案紀錄表可稽，被告受有期
    徒刑之執行完畢，五年以內故意再犯本件有期徒刑以上之2
    罪，均構成累犯，均應依刑法第47條第1 項規定加重其刑，
    另被告本件施用第一級毒品犯行，如上所述符合自首規定，
    故本院予以減輕其刑，被告施用海洛因之犯行同時有加重及
    減輕事由，依刑法第71條第1 項規定，應先加後減。爰審酌
    被告雖於犯後即能坦承犯行，而其施用毒品行為於本質上係
    屬自我戕害行為，反社會性之程度應屬較低；惟施用毒品，
    不僅足以戕害其個人身心，且極易滋生其他犯罪，惡化治安
    甚重，嚴重損及公益，且被告前經觀察勒戒、強制戒治等處
    遇助其戒除毒品，仍再為本件施用毒品犯行，顯見其不思悔
    改，自制力亦顯不佳，及上開施用毒品行為均構成累犯應加
    重其刑、施用海洛因部分符合自首規定予以減輕，並兼衡其
    經濟狀況、智識程度等一切情狀，酌情量處如主文所示之刑
    ，並定其應執行之刑如主文所示，以資懲儆。
據上論斷，應依刑事訴訟法第273 條之1 第1 項、第284 條之1
、第299 條第1 項前段，毒品危害防制條例第10條第1 項、第2
項，刑法第11條前段、第47條第1 項、第62條前段、第51條第5
款，判決如主文。
本案經檢察官劉昀到庭執行職務。
中    華    民    國    98    年    12    月    30    日
                  刑事第一庭    法  官  黃紀錄
以上正本證明與原本無異。
如不服本判決應於收受判決後10日內向本院提出上訴書狀，並
應敘述具體理由；其未敘述上訴理由者，應於上訴期間屆滿後
20日內向本院補提理由書（均須按他造當事人之人數附繕本）
「切勿逕送上級法院」。
中    華    民    國    98    年    12    月    30   日
                                    書記官  戴仲敏

司法院資訊處製作；財團法人民間司法改革基金會備份。
